臺灣臺中地方法院裁定
110年度中秩聲字第13號
原處分機關  臺中市政府警察局第四分局
聲明異議人
即受處分人  蔡宜莼


上列聲明異議人因違反社會秩序維護法案件，不服原處分機關民
國110年9月13日中市警四分偵字第1100037036號處分書而聲明異
議，經原處分機關於110年9月27日以中市警四分偵字第11000370
36號聲明異議案件移送書移送審理，本院裁定如下：
    主    文
聲明異議駁回。
    理    由
一、原處分書略以：聲明異議人即受處分人蔡宜莼（下稱聲明異
    議人）於民國109年5月19日至110年8月24日期間，在其位於
    臺中市○○區○○路0段000號7樓之1居所，經常有不定時製造噪
    音（包含大力甩門聲、摔物品聲、用力踩踏地板踱步聲、敲
    擊牆壁聲及小孩吵鬧聲……等聲響），經陳情人傅美頤發現有
    妨害公眾安寧之虞，遂向原處分機關黎明派出所報 案，爰
    依全案調查之事證，認聲明異議人確有於110年8月24日下午
    10時許，在其上開居所，有製造噪音等違反社會秩序維護法
    第72條第3款規定之情形，遂於110年9月13日以中市警四分
    偵字第1100037036號違反社會秩序維護法案件處分書（下稱
    原處分書），處以聲明異議人罰鍰新臺幣（下同）2,000元
    。
二、聲明異議意旨略以：異議人並無製造噪音之行為，反而長期
    飽受噪音干擾，原處分機關未釐清噪音來源即處以罰鍰，顯
    無理由，且原處分機關僅訪談周邊2位住戶即為上開處分，
    異議人恐受3人成虎之冤等語，其餘詳如卷附之聲明異議意
    見書所載。
三、按聲明異議人不服警察機關之處分者，得於處分書送達之翌
    日起5日內聲明異議；聲明異議，應以書狀敘明理由，經原
    處分之警察機關向該管簡易庭為之；簡易庭認為聲明異議無
    理由者，應以裁定駁回之；認為有理由者，以裁定將原處分
    撤銷或變更之；對於簡易庭關於聲明異議所為之裁定，不得
    抗告，社會秩序維護法第55條、第57條第2項及第3項分別定
    有明文。又違反本法行為之事實，應依證據認定之；前項行
    為經警察人員當場發現者，其書面資料得為證據，違反社會
    秩序維護法案件處理辦法第30條第1項、第2項分別定有明文
    。此所稱之「噪音」，係指噪音管制法令規定之管制標準以
    外，不具持續性或不易量測而足以妨害他人生活安寧之聲音
    ，此有違反社會秩序維護法案件處理辦法第11條規定可資參
    照（噪音管制法第6條規定「製造不具持續性或不易量測而
    足以妨害他人生活安寧之聲音，由警察機關依有關法規處理
    之」）。據此，足認上開社會秩序維護法條文所處罰之「噪
    音」，與噪音管制法第3條所規定：「本法所稱噪音，指超
    過管制標準之聲音」不同，並不以超過管制標準之聲音為限
    ，而係已足以妨害他人生活安寧為要件，亦即使不特定之其
    他眾人所期望之安寧生活之心理狀態遭受干擾損害。又妨害
    安寧通常都為鄰居報警，處理員警身歷其境瞭解，噪音確實
    傳於戶外，又經鄰居證實，難以忍受者，始可認其妨害公眾
    安寧（81年3月27日司法院(81)廳刑一字第329號函參照）。
    末按違反本法行為之事實，應依證據認定之；前項行為經警
    察人員當場發現者，其書面報告得為證據，違反社會秩序維
    護法案件處理辦法第30條第1、2項亦有明文。又違反本法之
    案件，量罰時應審酌一切情狀，尤應注意違反之動機、目的
    、違反時所受之刺激、違反之手段、行為人之生活狀況、行
    為人之品行、行為人之智識程度、行為人與被害人之關係、
    行為人違反義務之程度、行為所生之危險或損害、行為後之
    態度等事項，為量罰輕重之標準，社會秩序維護法第28條亦
    定有明文。
四、本院認定之事實及證據，除引用原處分機關原處分書所載外
    ，另查：
  ㈠聲明異議人於本件前已有多次製造噪音妨害公眾安寧之行為
    ，經中友生活家社區之住戶數人連署向社區管理委員會管理
    室反映，此有反噪音連署書附卷可憑；因其後除未見聲明異
    議人改善外，聲明異議人另自110年2月4日起至4月28日間共
    計17次，在其上開同一住處製造噪音，有明顯敲牆壁之聲音
    、小孩吵鬧尖叫聲過大，聲音傳出戶外之情形，足以妨害公
    眾生活安寧，經社區管理室執勤人員於接獲住戶反映後，至
    聲明異議人住處門口外勘查，而聽聞現場確有敲牆壁聲音過
    大，聲音傳出戶外之情，並經管理室值勤人員作成工作紀錄
    等情，亦有管理室執勤人員身歷其境以瞭解現場情況而製作
    之勤務工作日誌在卷可參，基此可見聲明異議人辯稱上情，
    已屬有疑。
  ㈡又查，聲明異議人居住之中友生活家社區管理委員會，自109
    年5月19日起至110年3月28日間，曾多次對聲明異議人開出
    違規勸導單，請聲明異議人自行改善，惟聲明異議人均未改
    善等情，亦有社區管理委員會之違規勸導單9紙及照片在卷
    可佐；另原處分機關之員警於110年8月25日及同年月26日及
    同年月30日訪查鄰近住戶共3人，受訪查者於調查筆錄及查
    訪紀錄中亦均表示聲明異議人確有於110年8月24日或25日下
    午10時許，在其上開居所為故意摔門很大聲等不定時製造聲
    響及噪音，而已嚴重妨礙渠等生活安寧等情，亦有調查筆錄
    及查訪紀錄表在卷可參。
  ㈢綜上事證，足認聲明異議人確有於110年8月24日下午10時許
    等不定時且多數為晚間至凌晨之時段，在其上開居所內持續
    有敲牆壁或故意甩門大聲及小孩吵鬧之聲響過大而製造噪音
    ，且經管理室值勤人員到場後身歷其境並發現聲明異議人之
    屋內有敲牆壁及小孩吵鬧聲音確有傳於戶外，並經載明於渠
    等勤務工作日誌之情，亦即聲明異議人確有違反社會秩序維
    護法第72條第3款規定之行為甚明。又者，聲明異議人所為
    該等噪音確實已達於一般人難以忍受之程度，並有附近住戶
    所為證述可參，亦如前述，益徵聲明異議人確有製造噪音而
    妨害公眾安寧之事證，甚為明確。準此，堪認聲明異議人經
    原處分機關依調查之結果，認聲明異議人違反社會秩序維護
    法第72條第3款之事證明確，並衡量聲明異議人前已有多次
    製造噪音妨害公眾安寧之行為，逕行處分聲明異議人2,000
    元之罰鍰，於法並無不合，從而，聲明異議人以聲明異議狀
    指摘原處分書不當，請求撤銷原處分，委無理由，應予駁回
    。
五、依社會秩序維護法第57條第2項前段，裁定如主文。
中　　華　　民　　國　　110 　年　　11　　月　　5 　　日
                  臺灣臺中地方法院臺中簡易庭
                               法 官  許惠瑜
以上為正本係照原本作成。
本裁定不得抗告。
中　　華　　民　　國　　110 　年　　11　　月　　5 　　日
                              書記官  許千士